臺灣高等法院臺南分院刑事判決　　　　　　　　　　九十四年度上訴字第二八四號
　　上　訴　人
　　即　被　告　甲○○
上列上訴人因妨害自由等案件，不服臺灣嘉義地方法院九十三年
訴字第四四七號中華民國九十四年一月廿七日第一審判決（起訴
案號：臺灣嘉義地方法院檢察署九十三年度偵字第二三七九號）
，提起上訴，本院判決如下：
    主  文
上訴駁回。
    事  實
一、緣甲○○因平日以販毒牟利（由檢察官另案偵查起訴），身
    上常攜有大量毒品，因丙○○於不詳時地，曾竊取甲○○所
    有毒品，為甲○○獲悉，亟思報復，丙○○乃向乙○○求援
    ，嗣於民國（下同）九十二年九月廿一日上午七時許，丙○○、乙○○二人，相約至高雄市○○區○○路與高雄縣鳳山
    市○○路口「萊爾富超商」旁早餐店用餐，為甲○○同夥尋
    獲，甲○○、廖坤鴻（由高雄地檢署通緝中）與不詳成年男
    子共五人，並由廖坤鴻駕駛7S-8171-號小客車，共同基於妨
    害自由及傷害之犯意，於上揭時地，看見丙○○時，乃全部
    下車，並由甲○○指示，將丙○○帶走，欲將丙○○押回逼
    問毒品下落，然為丙○○與乙○○發覺，丙○○見渠勢單力
    薄，而欲竄逃，但仍遭逮獲，並為甲○○等人以不法腕力架
    住而制止脫逃；乙○○見狀上前欲勸阻止甲○○等人將丙○○架離，但甲○○持手槍一把（無殺傷力，未扣案），抵住
    乙○○右胸下，並徒手打乙○○右後背部，王萬德同夥亦徒
    手毆打乙○○，使乙○○受有頭部外傷、左臉部撕裂傷、左
    側頂骨骨折等傷害，斯時丙○○則趁隙逃逸。旋乙○○欲撥
    打所有0000000000號行動電話（約值新台幣二千元）求救，
    但為甲○○同夥發現，乃將乙○○所有0000000000號行動電
    話取走，以阻止乙○○求救（對乙○○所有行動電話，並無
    不法所有之意圖），甲○○等人隨即前往追趕丙○○，直至
    高雄市○○路與中安路口處時，丙○○為甲○○、廖坤鴻等
    人追及，並開車撞傷，旋甲○○同夥先毆打丙○○（傷害部
    分未合法告訴）後，再強將丙○○拉上廖坤鴻所駕駛7S-817
    1-號小客車後座中間（丙○○身旁分坐二名不詳姓名男子，
    甲○○則坐於小客車右前座），並自斯時起，至翌日即九十
    二年九月廿一日晚上八時許止，甲○○等人，將丙○○接續
    帶至高雄縣林園鄉廖坤鴻友人處、林園鄉「林園汽車旅館」
    、高雄市○鎮區○○路「檳城汽車旅館」等處，加以毆打及
    剝奪其行動自由，最後於九十二年九月廿二日下午八時許，
    丙○○趁甲○○等人，疏於注意時，脫逃至高雄市政府警察
    局小港分局報案，始知上情。
二、案經乙○○訴由高雄市政府警察局小港分局報請臺灣高雄地
    方法院檢察署函請臺灣高等法院檢察署令轉臺灣嘉義地方法
    院檢察署檢察官偵查起訴。
    理  由
一、訊據上訴人即被告甲○○否認有右述傷害及剝奪行動自由犯
    行，辯稱：丙○○曾偷伊的錢，本件案發當時，伊手受傷骨
    折，沒有在上揭時地與丙○○見面，更不可能打傷人，是丙○○、乙○○亂說云云。惟查：
  (一)被告上揭犯行，業經證人乙○○於本院上訴審及警詢指稱：
    於九十二年九月廿一日上午，伊與丙○○在高雄市○○區○○路與鳳山市○○路口「萊爾富超商」旁一家早餐店用餐時
    ，見甲○○夥同五、六人從箱型車下來，甲○○恐嚇丙○○
    不要走，並叫伊不要多事，隨即從腰際拿出一把白色制式九
    ０手槍，抵住伊右胸下（於上訴審改稱係旁邊之人拿槍），
    伊當時要打電話找友人，站在甲○○身旁一名男子，即動手
    將伊手上行動電話取走，甲○○一出手，其同夥男子即一湧
    而上，共同將伊毆打成傷倒地，甲○○等人再搭乘原車前往
    追逐丙○○等語（詳上訴卷九七至九九頁，小港分局警卷一
    頁及反面、偵查卷九頁）；於偵查中證人乙○○並供稱：他
    們來時，就把丙○○架住，甲○○只有用槍抵住我，並打我
    右後肩膀，隨著那些人就自動打我，甲○○並沒打我，甲○○只說把人（丙○○）帶走，丙○○那時就跑掉了，拿走我
    手機的人是甲○○帶來的，其目的是要阻止我打手機等語（
    詳偵查卷四一至四三頁），核與證人丙○○於本院上訴審及
    警詢供稱：於九十二年九月廿一日上午七時許，與乙○○在
    高雄市○○區○○路「萊爾富超商」，見到甲○○、廖坤鴻
    及不詳成年男子共五人，伊逃離現場，乙○○因逃避不及，
    而當場遭毆打成傷，當伊逃至高雄市○○路與高鳳路口時，
    再遭甲○○同夥其中三名男子駕車追到，甲○○與廖坤鴻隨
    後駕車追到，並衝撞伊，在毆打伊成傷後，強行將伊拉至廖
    坤鴻小客車上，並將伊押到高雄縣林園鄉廖坤鴻友人住處、
    林園鄉「林園汽車旅館」、高雄市○○路「檳城汽車旅館」
    等處，加以毆打及控制伊行動自由，直至九十二年九月廿二
    日晚上八時許，伊趁渠等不注意時，逃逸並報警處理等語（
    詳上訴卷九九至一○一頁，警卷二頁反面至三頁、偵查卷六
    頁）。又證人丙○○於偵查中證稱：是甲○○與廖坤鴻開車
    撞我的，因我有看到甲○○坐在駕駛座，他將我抓到林園鄉
    他朋友住處；去過很多處，最後才到汽車旅館；九十二年九
    月廿二日當日，坐他們的車子一起離開，途中我跳車，再搭
    計程車逃跑，甲○○他們又再追我，我才跑到警察局去躲等
    語（詳偵查卷五○至五一頁）。證人乙○○、丙○○二人所
    述情節，互核大致相符。至於證人乙○○於本院改稱係站在
    被告旁邊之男子拿槍，應係與被告同時在庭，不好意思當庭
    指摘被告之故，當日拿槍抵住乙○○者，應係被告無訛。而
    被害人乙○○，因此受有頭部外傷、左臉部撕裂傷、左側頂
    骨骨折等傷害及丙○○經撞擊毆傷等傷，有聖若瑟醫院及高
    雄市立小港醫院診斷證明書在卷可稽（詳小港分局警卷四頁
    背面及五頁）。此外，有林園汽車投宿紀錄及車籍作業系統
    查詢在卷可憑（詳一三四號偵查卷十七頁背面、十八頁）。
    被告上開傷害及妨害自由犯行，事證明確，均堪認定。
  (二)被告雖以前情置辯，並經提出新安診所診斷證明書為憑云云
    （詳原審卷六一頁）。然被告係因毒品遭竊乃向被害人丙○○尋釁等情，業經證人丙○○於偵查中證稱：伊曾經偷拿被
    告毒品等語（詳二三七九號偵查卷四九頁），核與證人乙○○於偵查中證稱：事後甲○○有找人，要跟我談和解，並說
    是丙○○拿走他的毒品，他才找丙○○等語（詳二三七九號
    偵查卷四三頁），互核相符。參以被告有毒品犯行前科，有
    臺灣高等法院被告全國前案紀錄表在卷可稽。是證人丙○○
    供稱，本件係起因於其偷竊甲○○毒品等情，應堪採信。又
    以自己共同犯罪意思，參與實施犯罪構成要件以外行為，或
    以自己共同犯罪意思，事先同謀，而由其中一部分人實施犯
    罪行為者，均為共同正犯（釋字第一０九號參照）。本案被
    告係因被害人丙○○對其竊毒，始與廖坤鴻等四名不詳成年
    男子，共犯上開傷害及剝奪行動自由犯行，業經證人乙○○
    及證人丙○○指證甚詳，已如前述。被告既以共同犯罪意思
    參與犯行，依前說明，被告案發時在現場縱未出手，仍無礙
    其本件共同正犯成立。況依證人乙○○上揭證述，被告係持
    槍抵住伊胸口，並伊打右後背部，係由在場其他人動手毆打
    成傷，且證人丙○○於警詢亦指稱，被告向伊炫耀打人打到
    手斷掉等語，與被告所述手傷情節，互核相符。而依被告提
    出九十二年九月十七日就醫診斷書所示（詳原審卷六一頁）
    ，係「右手尺骨完全骨折」，受傷部位非持槍手掌部位，則
    被告當時雖有手傷，然依其受傷情形，顯無礙上揭犯行認定
    ，自不足為有利被告依據，被告空言否認犯行，委無足採。
二、論罪部分：
　(一)按刑法第三百零二條妨害自由罪，係妨害他人自由概括規定
  　，故行為人具有一定目的，以非法方法剝奪人行動自由者，
    除法律別有較重處罰規定（例如略誘及擄人勒贖等罪），應
    適用各該規定處斷外，如以使人行無義務之事，或妨害人行
    使權利為目的，而其強暴脅迫，復已達於剝奪人行動自由程
    度，應祇成立本罪，而不再依刑法第三百零四條論處；是以
    此項使人行無義務之事，或妨害人行使權利之低度行為，應
    為剝奪人行動自由之高度行為所吸收，不能以其目的係在，
    使人行無義務之事，或妨害人行使權利，而認為係觸犯刑法
    第三百零二條第一項及第三百零四條第一項二罪名，依刑法
    第五十五條，從一重處斷（最高法院二十九年上字第二三五
    九號判例參照）。
  (二)核被告所為，係犯刑法第二百七十七條第一項普通傷害罪及
    刑法第三百零二條第一項以非法方法剝奪人行動自由罪。被
    告以上開非法方法，縱有以強暴、脅迫方式，而使被害人乙○○、丙○○行無義務之事，或妨害渠等行使權利。依前說
    明，被告仍只論以刑法第三百零二條第一項，以非法方法剝
    奪人行動自由罪。公訴人認被告另犯刑法第三百零四條強制
    罪，尚有未洽。然公訴人認被告所犯刑法三百零二條第一項
    妨害自由罪與刑法第三百零四條強制罪，二罪有方法結果之
    牽連關係，為裁判上一罪關係，爰不另為無罪諭知。又被告
    與廖坤鴻等四名成年男子間，有犯意聯絡及行為分擔，均為
    共同正犯，所犯二罪，有方法結果牽連關係，為牽連犯，應
    依刑法第五十五條規定，從一重依刑法第三百零二條第一項
    ，以非法方法剝奪人行動自由罪處斷。又被告接續妨害自由
    行為，同時侵害告訴人乙○○及被害人丙○○法益，係一行
    為觸犯數罪名，為想像競合犯，應依刑法第五十五條規定，
    從一重處斷。次按刑法上連續犯，係指有數個獨立犯罪行為
    ，基於一個概括犯意反覆為之，而觸犯同一性質數罪名者而
    言。如該犯罪，係由行為人以單一行為接續進行，縱令在犯
    罪完畢以前，其各個舉動，已與該罪構成要件完全相符，但
    在行為人主觀上，既對於各個舉動，僅係欲作為其犯罪行為
    之一部分，當然成立一罪，不能以連續犯論擬（最高法院廿
    八年上字第三四二九號判例參照）。本件被告上開妨害自由
    等犯行，係基於報復被害人丙○○竊毒及為防乙○○阻止之
    單一犯意而為，已如前述。且數行為於密切接近時地實施，
    所侵害相同法益，各行為獨立性薄弱，自不再論以刑法三百
    零四條強制罪。公訴人認被告涉有多次強制犯行，係屬連續
    犯，尚有未洽，併此敘明。
三、原判決以被告罪證明確，因予適用刑法第二十八條、第二百
    七十七條第一項、第三百零二條第一項、第五十五條，罰金
    罰鍰提高標準條例第一條前段規定，併審酌被告以暴力方式
　　解決糾紛，犯罪目的、方法、手段，告訴人乙○○及被害人
　  丙○○所受傷害程度，既被告犯後否認犯行等一切情狀，對
    被告量處有期徒刑十月，以資懲儆。本院經核，原判決認事
    用，均無不當，量刑亦稱妥適。被告上訴意旨，仍執陳詞，
    否認犯罪，並稱係被害人丙○○竊取其金錢，茲反稱係竊取
    其毒品云云，依上所述，為無理由，應予駁回。
四、至被告甲○○案發當時，所持抵住被害人乙○○右胸部手槍
    一支（無殺傷力，亦未扣案），雖係供被告甲○○犯罪所用
    ，然並未扣案，為免將來執行發生困難，爰不予宣告沒收，
    附此說明。
據上論斷，應依刑事訴訟法第三百六十八條，判決如主文。
本案經檢察官楊治宇到庭執行職務。
中　華　　民　　國　　　94　　　年　　5　　　月　12   日
                        刑事第六庭  審判長法官  蔡崇義
                                          法官  吳永宋
                                          法官  董武全
以上正本證明與原本無異
如不服本判決應於收受本判決後十日內向本院提出上訴書狀，其
未敘述上訴理由者，並應於提起上訴後十日內向本院補提理由書
狀（均須按他造當事人之人數附繕本）「切勿逕送上級法院」
                                        書記官  許美惠
中　華　　民　　國　　　94　　　年　　5　　　月　12   日
附錄法條：
刑法第二百七十七條第一項：
傷害人之身體或健康者，處三年以下有期徒刑、拘役或一千元以
下罰金。
刑法第三百零二條第一項：
私行拘禁或以其他非法方法，剝奪人之行動自由者，處五年以下
有期徒刑、拘役或三百元以下罰金。
